【裁判字號】    99,抗,1453
【裁判日期】    991018
【裁判案由】    聲明異議
【裁判全文】
臺灣高等法院民事裁定                  99年度抗字第1453號
抗  告  人  乙○○
上列抗告人因與相對人甲○○間取回提存物異議事件，對於中華
民國99年8月19日臺灣臺北地方法院99年度聲字第214號裁定提起
抗告，本院裁定如下：
    主  文
抗告駁回。
抗告程序費用由抗告人負擔。
    理  由
一、相對人聲請及異議意旨略以：抗告人對伊聲請假扣押事件，
    伊前依原法院92年度裁全字第3118號假扣押裁定（下稱系爭
    假扣押裁定），提供新臺幣（下同）112萬元為擔保撤銷假
    扣押執行，並以原法院94年度存字第1471號提存事件提存在
    案。因抗告人依假扣押事件所欲保全之請求，伊已獲本案訴
    訟全部勝訴確定，爰聲請返還提存物。抗告人所提起之訴訟
    ，包含其聲請假扣押所主張因坐落臺北市○○街118巷15弄3
    號4樓不動產（下稱系爭不動產）所受損害之本案訴訟請求
    ，其請求權基礎包含不當得利及侵權行為之法律關係，雖其
    請求之金額擴張為808萬元，但請求之基礎事實，同為系爭
    不動產為其出資購買。抗告人在假扣押事件爭執之112萬元
    ，伊已獲全部勝訴確定，原法院提存所於99年7月22日以（
    99）取智字第2219號函駁回伊聲請返還提存物所為之處分不
    當，爰提出異議。原法院裁定撤銷原法院提存所之處分，並
    准將原法院94年度存字第1471號擔保提存事件之提存物，返
    還相對人。
二、抗告意旨略以：所謂本案訴訟敗訴判決確定，應限於債務人
    依法命債權人限期起訴之該訴訟敗訴判決確定而言。兩造間
    尚有其餘債務糾紛，伊無相對人所稱本案敗訴確定之情形，
    爰聲明廢棄原裁定云云。
三、按依提存法第18條第1項第5款規定，擔保提存之提存人於提
    存後，假扣押、假處分所保全之請求，其本案訴訟已獲全部
    勝訴判決確定者，得聲請該管法院提存所返還提存物。前開
    條文雖未明確規定反擔保之提存人得依債權人即原告敗訴判
    決聲請取回提存物，惟解釋上應認為包括債權人及債務人全
    部勝訴之情形在內；且於債務人全部勝訴之情形，債權人亦
    不發生損害賠償之情事，應准反擔保之提存人取回提存物，
    始符公平。
四、經查抗告人前主張相對人侵占其所有之系爭不動產，致其受
    有損害，為保全其對相對人依民法第179條、第184條行使權
    利之請求，爰以其出資購買系爭不動產曾支出112萬元之範
    圍內，聲請對相對人之財產為假扣押；經系爭假扣押裁定准
    許，並對相對人為假扣押執行；相對人則依系爭假扣押裁定
    提供反擔保金112萬元撤銷假扣押執行，有抗告人之假扣押
    聲請狀及系爭假扣押裁定可稽（見原法院取字提存卷）。又
    查抗告人就其上開假扣押之請求，提起本案訴訟，主張相對
    人未經其同意擅自將系爭不動產辦理所有權移轉登記，並經
    法院拍賣，拍定價額為808萬元即其所受損害，依民法不當
    得利及侵權行為法律關係，請求相對人給付808萬元本息，
    業經原法院93年度重訴字第1464號、本院97年度重上第444
    號判決及最高法院99年度台上字第961號裁定駁回抗告人之
    訴確定，亦有抗告人之民事起訴狀及上開民事裁判可憑（見
    同上卷）。經查上開假扣押及本案訴訟之當事人、請求之原
    因事實及法律關係，均屬同一；抗告人在本案訴訟主張受損
    害808萬元，並請求相對人給付，經核係包含其聲請假扣押
    時所表明受損害112萬元而為之請求，堪認抗告人因聲請假
    扣押所提起之本案訴訟業已敗訴判決確定，即相對人已獲全
    部勝訴判決確定；抗告意旨指稱本案訴訟敗訴判決確定，應
    限於債務人依法命債權人限期起訴之該訴訟敗訴判決確定云
    云，為不足採。另抗告人辯稱兩造間尚有其餘債務糾紛云云
    ，既非本案訴訟之爭執，即不得據以對抗相對人聲請返還提
    存物。原法院提存所誤認抗告人尚未就所主張損害額112萬
    元部分提起本案訴訟，否准相對人聲請取回系爭提存物，尚
    有未洽；原法院裁定撤銷原法院提存所之處分，並准相對人
    取回系爭提存物，經核並無違誤。抗告意旨指摘原裁定不當
    ，聲明廢棄，為無理由。
五、據上論結，本件抗告為無理由，爰裁定如主文。
中    華    民    國    99    年    10    月    18    日
                      民事第七庭
                        審判長法  官  許正順
                              法  官  蘇芹英
                              法  官  鄭威莉
正本係照原本作成。
不得再抗告。
中    華    民    國    99    年    10    月    19    日
                              書記官  李垂福

司法院資訊處製作；財團法人民間司法改革基金會備份。
